【裁判字號】    99,家訴,34
【裁判日期】    991208
【裁判案由】    確認繼承權存在
【裁判全文】
臺灣臺南地方法院民事判決              99年度家訴字第34號
原      告  符召炳又名符照炳.
訴訟代理人  劉效穆
被      告  行政院國軍退除役官兵輔導委員會白河榮譽國民之家
法定代理人  盧文龍
訴訟代理人  林傳台
上列當事人間請求確認繼承權存在事件，本院於民國99年11月24
日言詞辯論終結，判決如下：
    主     文
確認原告對被繼承人符吉南之繼承權存在。
訴訟費用新台幣玖仟零拾元由被告負擔。
    事實及理由
一、原告經合法通知，未於言詞辯論期日到場，核無民事訴訟法
    第386條所列各款情形，爰依被告聲請由其一造辯論而為判
    決。
二、原告主張：
  (一)被繼承人符吉南係大陸來台退伍國軍，渠於民國94年6月14
    日死亡，因隻身來台，且死亡前在台從未結婚生子，故渠遺
    產無人承認，依法被告為被繼承人符吉南之遺產管理人；被
    繼承人符吉南在台之親人為訴外人符吉群、符照，渠等分
    別居住在嘉義縣、桃園縣，符吉群與被繼承人符吉南之祖父
    係同一人，雙方為堂兄弟，符照則係符吉群所生之兒子，
    為被繼承人符吉南之堂侄，而被繼承人符吉南在大陸之配偶
    符紹朋、父親符克己、母親符小交已分別於87年6月17日、
    61年3月25日、33年10月25日死亡，原告為符吉南之兒子，
    乃於96年3月2日具狀向鈞院聲明表示繼承，經鈞院家事法庭
    於96年3月6日以南院慧家寅南院慧96聲繼寅字第10號通知准
    予備查，原告嗣向被告申請移交被繼承人符吉南之遺產，惟
    被告未依其內規辦理，亦未探訪被繼承人符吉南之近親即符
    吉群、符照，遽認原告提出之公證書非為真實，逕於98年
    8月26日以白榮輔字第098003400號函駁回原告之申請。
  (二)被告辯稱依被繼承人符吉南於台閩地區人民出境後轉往大陸
    探親登記表之大陸親屬一欄，係載兒子為「符紹炳」、出生
    年份為32年，但原告提出之大陸地區海南省儋州市公證處（
    2007）儋證字第3號親屬關係公證書所載符吉南之兒子為「
    符召炳」、出生年份為37年，被繼承人於前開探親登記表記
    載渠兒子之姓名、出生時間與原告提出之前開親屬公證書所
    載資料均不相符等語；查就年齡問題，係因被繼承人於38年
    間在家鄉被拉兵到台灣，心中不平自是可想而知，又關於姓
    名問題，紹、召在大陸地區係屬同一個字，且因當年軍中文
    化水準極低，當兵年資之填寫多由軍中師爺所為，加以海南
    島為黎族之本，口音與內陸有相當出入，致當事人與師爺間
    之語言互有出入，兵資資料自有莫大差異性，再被告辨別公
    證書之真偽應依循海基會、海協會，及至大陸地區省公證協
    會為之，不宜逕自判斷，另原告請求鈞院向被告調取被繼承
    人符吉南之喪葬紀錄及遺物清點單是否有相當證據。綜上，
    原告確實為被繼承人符吉南之兒子，被告卻拒絕移交符吉南
    之遺產，原告為此依法提起本件訴訟，並聲明：確認原告對
    於被繼承人符吉南之繼承權存在。
三、被告則辯以：原告雖主張伊係被繼承人符吉南之兒子，然參
    被告所存被繼承人符吉南於台閩地區人民出境後轉往大陸探
    親登記表之大陸親屬一欄，係載兒子為「符紹炳」、出生年
    份為32年，但原告提出之大陸海南省儋州市公證處（2007
    ）儋證字第3號親屬關係公證書所載符吉南之兒子為「符召
    炳」、出生年份為37年，被繼承人符吉南於前開探親登記表
    記載其兒子之姓名、出生時間與原告提出之前開親屬公證書
    所載資料均不相符，被告乃據此駁回原告移交被繼承人符吉
    南遺產之申請，另被告對於證人符吉群之證述沒有意見；並
    聲明：原告之訴駁回。
四、得心證之理由：
  (一)原告主張被繼承人符吉南係大陸來台退伍國軍，渠於94年6
    月14日死亡，因隻身來台，且死亡前在台從未結婚生子，故
    渠遺產無人承認，依法被告為被繼承人符吉南之遺產管理人
    等事實，此據被告提出行政院國軍退除役官兵輔導委員會白
    河榮譽國民之家單身榮民親屬關係表1件供參，並經本院向
    行政院國軍退除役官兵輔導委員會白河榮譽國民之家調取符
    吉南之遺產資料，經該會以99年5月4日白榮輔字第09900016
    86號函檢附符吉南之遺產資料供參，且被告就上情亦不爭執
    ，則原告主張之此部分事實，堪以認定。
  (二)原告次主張伊以符吉南之兒子之身分，向本院聲明繼承，經
    本院家事法庭於96年3月6日以南院慧家寅南院慧96聲繼寅字
    第10號准予備查，嗣伊向被告申請移交被繼承人符吉南之遺
    產，經被告於98年8月26日以白榮輔字第098003400號函駁回
    申請之事實，亦有原告所提本院家事法庭96年3月6日南院慧
    家寅南院慧96聲繼寅字第10號准予備查通知、被告98年8月
    26日白榮輔字第0980003400號函各1件為證，則原告之此一
    主張，自堪認定。又本件原告主張伊為被繼承人符吉南之子
    ，對符吉南有繼承權存在，此則為被告所否認，並以前揭情
    詞置辯。惟原告之主張，業據提出經財團法人海峽交流基金
    會證明、並經中華人民共和國海南省儋州市公證處公證之親
    屬關係公證書為證，依該親屬關係公證書上記載，被繼承人
    符吉南之配偶及直系親屬有4人，其中父親符克己、母親符
    小交、配偶符紹朋均已死亡，僅存兒子符召炳又名符照炳。
    而被告質疑原告為被繼承人符吉南之子，主要係以依符吉南
    生前對渠調查所製作之單身榮民親屬關係表，其上記載子符
    紹炳，另符吉南曾於77年間前往中國探親，依該次針對符吉
    南探親所製之台閩地區人民出境後轉往大陸探親登記表所載
    ，其被探人係記載符紹炳，出生年份為32年，此與原告所提
    之親屬關係公證書所載原告姓名符召炳又名符照炳，生日為
    37年2月28日等，均有出入。惟符吉南為38年間左右來台之
    國軍，已見前述，而渠原出生地為海南省儋縣，亦有符吉南
    之除戶謄本可憑，審酌當時正處兵荒馬亂之際，兼以符吉南
    地處偏遠，口音不同，而前開之探親登記表、單身榮民親屬
    關係表分別製於77年、90年間，距符吉南來台已分別39年、
    52年，時間長久，則符吉南或因鄉音濃厚，溝通有誤致記錄
    人員所記與原意不符，或因符吉南時間相隔已久致記憶有出
    入，均非無可能；而觀之親屬關係表及探親登記表所載之符
    吉南之子為符紹炳，與原告所提親屬關係公證書所載原告姓
    名符召炳，音甚相近，衡酌上情，本件親屬關係表及探親登
    記表所載之符吉南之子之姓名、出生年籍，與原告之原姓名
    有所出入，實係出於記憶有誤或誤聽所致，非無可能。再參
    符吉南之親屬關係表上記載渠有堂弟符吉群，而據符吉群到
    庭證述：「（符吉南76年回去海南島，主要是探視何人？）
    兒子，符吉南離開後，妻子改嫁，原告是被阿公養大的，符
    吉南回去後，有與原告相認。（為何符吉南探視登記表記載
    兒子是符紹炳？）因為海南島共產黨統治後，由廣東人統治
    ，可能語言、口音的問題，有連名字都改了的情形。（符吉
    南回台後，有無再與原告聯絡？）有，來往信件都有，不過
    符吉南病故後，相關的東西都燒掉了，我處理後事時都燒掉
    。（有無與符吉南一起回去探親過？）沒有，他76、78年回
    去的，但我是83年回去第一次。（如何確認原告就是符吉南
    的兒子？）我確認，因為39年4月6日從海南島撤退，我們被
    抓去挑黃金上船，結果衣服一換就變成軍人，然後到臺灣充
    軍，我在海南島時，原告已經三四歲了，後來我回去探親時
    ，親人間有一個一個介紹。」等語，而被告就證人符吉群所
    證，亦當庭表示無意見，由此益見原告確為符吉南之子；是
    依上所述，原告既為被繼承人符吉南之親生子，從而，原告
    請求確認伊對被繼承人符吉南有繼承權存在，為有理由，應
    予准許。
五、據上論結：原告之訴為有理由，依民事訴訟法第385條第1項
    前段、第78條、第87條第1項，判決如主文。
中    華    民    國    99    年    12    月    8     日
                      家事法庭    法  官  林富郎
以上正本係照原本作成。
如對本判決上訴，須於收受判決正本送達後20日內向本院提出上
訴狀，並繳納上訴費及附具繕本。
中    華    民    國    99    年    12    月    8     日
                                  書記官  劉毓如

司法院資訊處製作；財團法人民間司法改革基金會備份。
